【裁判字號】    90,上訴,488
【裁判日期】    900530
【裁判案由】    公共危險
【裁判全文】
臺灣高等法院高雄分院刑事判決                      九十年度上訴字第四八八號
    上  訴  人  台灣高雄地方法院檢察署檢察官
    被      告  甲○○
    指定辯護人  本院公設辯護人  孫妙岑
右上訴人因被告公共危險案件，不服臺灣高雄地方法院八十九年度訴字第六四五號中
華民國九十年二月二十日第一審判決（起訴案號：臺灣高雄地方法院檢察署八十八年
度偵字第三０四七四號），提起上訴，本院判決如左：
      主  文
上訴駁回。
      理  由
一、公訴意旨略以：被告甲○○於民國八十八年十月二十八日上午三時許，在與其父
    親（起訴書誤載為胞兄）乙○○共居之位於高雄縣美濃鎮○○街六十二之五號住
    處，開啟瓦斯桶，並以火點燒瓦斯爐之方式縱火燒毀該廚房內之排油煙機等物品
    ，嗣經報警即時撲滅始未釀成巨災，因認被告涉犯刑法第一百七十三條第三項、
    第一項之放火未遂罪嫌云云。
二、按犯罪事實應依證據認定之，無證據不得推定其犯罪事實；又不能證明被告犯罪
    者，應諭知無罪之判決，刑事訴訟法第一百五十四條、第三百零一條第一項分別
    定有明文。又事實之認定，應憑證據，如未能發現相當證據，或證據不足以證明
    ，自不能以推測或擬制之方法，為裁判基礎；且認定不利於被告之事實須依積極
    證據，苟積極證據不足為不利於被告事實之認定時，即應為有利於被告之認定；
    另認定犯罪事實所憑之證據，雖不以直接證據為限，間接證據亦包括在內，然而
    無論直接證據或間接證據，其為訴訟上之證明，須於通常一般之人均不致有所懷
    疑，而得確信其為真實之程度者，始得據為有罪之認定，倘其證明尚未達到此一
    程度，而有合理之懷疑存在而無從使事實審法院得有罪之確信時，即應由法院為
    諭知被告無罪之判決；又被害人之陳述如無瑕疪，且就其他方面調查又與事實相
    符，固足採為科刑之基礎，倘其陳述尚有瑕疪，則在未究明前，遽採為論罪科刑
    之根據，即難認為適法。最高法院四十年台上字第八六號、三十年台上字第八一
    六號、七十六年台上字第四九八六號、六十一年台上字第三○九九號分別著有判
    例可資參照。故在被害人指訴被告涉嫌犯罪之場合，如經調查別無其他證據足證
    其指訴確與事實相符，則本於「罪證有疑、利於被告」之證據法則，即不得遽以
    其片面之指訴，擷為認定被告犯罪之唯一事證，合先敘明。
三、本件公訴人認被告甲○○涉有前揭放火未遂罪嫌，無非係以被害人即被告之父親
    乙○○於警訊中供稱被告曾縱火自殺未果及現場照片顯示起火點係瓦斯桶，顯係
    被告自瓦斯桶點燃而起火燃燒等情為其論罪之主要論據。惟查：
    (一)被害人乙○○先於警訊中陳稱：「（問：你是知道甲○○縱火過程？甲○○最
    近狀況如何？曾否在家縱火？）答：我當時在睡覺，聽到樓下有碰碰陣聲，才下
    樓看見廚房已經燃燒大火，沒看見如何點火過程，沒有任何狀況，曾經有過一次
    想縱火，跟今天縱火行為已經有二次。」等語（見八十八年十月二十八日警訊筆
    錄），後於原審調查時指稱：瓦斯管路之前已有破損，有叫瓦斯店來，但一直沒
    來修理，是伊的疏忽，當時看到起火很生氣，所以才在警訊中說被告曾縱火等語
    （見原審八十九年四月十一日訊問筆錄），是被害人先後指訴之情節已有所齟齬
    ，其指訴之真實性非無令人置疑之處，且被害人就本件起火之過程均未當場親眼
    目睹，亦未見到被告確有點火之行為，自難僅憑被告在起火現場即推論被告有自
殺之可能而為放火之行為。又證人即被告之舅舅曾光雄於原審調查時到庭證稱：
    伊姊姊打電話給伊，其從家裡帶滅火器去，到達現場後聽到火噴出的呼呼聲，只
    看到火從瓦斯桶開關處噴出，用滅火器一下子就撲滅了，被告當時全身有燙傷，
    躺在一旁，並沒有看到被告手拿打火機或點火器之類的東西，被告當時亦無說些
    想自殺的話等語屬實（見原審八十九年五月二十五日訊問筆錄），其亦未見到被
    告有點火之行為，是尚難將本件起火之原因動機逕加推斷而歸於係被告有自殺之
    意圖因而點燃瓦斯桶為放火行為。
    (二)再查，本件係因證人曾光雄先趕到，並持滅火器將火撲滅，消防車趕到見火已
      熄滅乃返回，故無火災鑑定報告書乙節，復經原審依職權向高雄縣警察局旗山
      分局函查明確，有該分局八十九年五月五日旗警收字第一六五三號函一紙附卷
      可稽，是本件造成火災之原因即因無現場蒐証鑑定，事後已屬難以判定，而依
      附於警卷之五幀現場照片觀之，燃燒最嚴重之處在瓦斯桶處，且證人曾光雄亦
      證述火係從瓦斯桶開關處噴出，顯見起火點應係在瓦斯桶處無訛，然從現場照
      片觀之瓦斯桶係置放在磚造以一扇小門為開關之藏放台內，而該小門已燒毀，
  惟照片中顯示該小門當時之狀態係關閉的，審酌常情，被告若係從瓦斯桶處點
      火，理當將該小門打開始有可能從瓦斯桶處點火，退一步而言，如被告有將該
      小門打開，其於點火後，火勢必瞬間竄出，豈有餘暇再將小門關上，若被告意
      圖自殺，亦無關閉小門之必要，是尚難認被告有將小門打開趨近點火之事實。
      且證人曾光雄亦在原審證述：我並未看到被告手拿打火機或點火器之類的東西
      等語，又縱能確知起火點處係在瓦斯桶開關處，然起火之原因不一，管線老舊
      、破損致瓦斯漏逸引起爆炸，皆有可能，非必即係在瓦斯桶處故意點火燃燒一
      端，是在無火災原因鑑定報告以科學的研判火災之確切起火原因下，復無証人
      看見被告有放火之行為，自難僅憑現場之照片，及被害人乙○○在警訊中所稱
      被告曾有一次縱火紀錄等情，即遽認被告係因圖自殺而點燃瓦斯桶造成起火燃
      燒之本件結果發生。綜上所述，被害人前開之指訴既非可確信，自不得將該等
      有瑕疵之指陳遽採為不利被告之證據，且本件既不能排除其它可能原因所造成
      之火災結果，自難採憑現場照片與起訴事實之臆測而遽以推認被告之自殺而點
      燃瓦斯桶為造成本件火災之主要原因；此外，本院復查無其他積極證據足資認
      定被告確有公訴人所指之放火未遂犯行，犯罪既不能證明，揆諸首開法條及判
      例意旨，及本諸「罪證有疑、利於被告」之證據法則，依法自應為被告無罪之
      諭知。原審為被告甲○○無罪之諭知，經核並無不合，檢察官上訴意旨仍執前
      開情詞，指摘原判決不當，上訴為無理由，應予駁回。
四、本件被告甲○○經合法傳喚，無正當理由不到庭，爰不待其陳述逕行判決。
五、至臺灣高雄地方法院檢察署檢察官移送併辦被告涉犯公共危險部分（九十年度偵
    字第四六六五號），因本件公訴人起訴部分既經本院為無罪之諭知，則與移送併
    辦部分自無連續犯之裁判上一罪關係，非起訴效力所及，本院自無從加以審判，
    此部分應退回由檢察官另為適法處理，附此敘明
據上論結，應依刑事訴訟法第三百六十八條、第三百七十一條，判決如主文。
本案經檢察官沈紹嘉到庭執行職務。
中    華    民    國      九十      年       五       月      三十      日
                              臺灣高等法院高雄分院刑事第三庭
                                  審判長法官  莊秋桃
                                        法官  謝宏宗
                                  法官  莊崑山
右正本證明與原本無異。
如不服本判決，應於判決送達後十日內向本院提出上訴狀，其未述理由者並應於提
出上訴狀後十日內向本院補提理由書（應附繕本)。
                                      書記官  邱麗莉
中    華    民    國      九十      年       六       月       一       日
                                                                        Ｋ


司法院資訊處製作；財團法人民間司法改革基金會備份。
